【裁判字號】    98,裁,1784
【裁判日期】    980716
【裁判案由】    聲請停止執行
【裁判全文】
最  高  行  政  法  院  裁  定
                                      98年度裁字第1784號
抗  告  人  甲○
訴訟代理人  楊玉珍  律師
上列抗告人因與相對人內政部間聲請停止執行事件，對於中華民
國98年2月20日臺北高等行政法院98年度停字第7號裁定，提起抗
告，本院裁定如下︰
    主  文
抗告駁回。
抗告訴訟費用由抗告人負擔。
    理  由
一、按抗告法院認抗告為不合法或無理由者，應為駁回抗告之裁
    定。
二、本件相對人以抗告人與依親對象劉五石無共同居住之事實為
    由，於民國98年1月13日以內授移移陸坤字第0980959046號
    處分書，廢止抗告人長期居留許可，並自出境之日起3年內
    不得再申請長期居留，且應於收到原處分書之翌日起10日內
    ，向相對人所屬入出國及移民署臺南縣服務站申請出境證件
    出境，未依規定申請或逾期未出境，得強制出境。抗告人以
    原處分之事實認定顯有違法不當，欲循行政爭訟途徑提起救
    濟，鑑於行政爭訟程序無法於10日內確定，抗告人如未遵期
    出境，將遭強制出境，顯見其情形急迫，為確保行政爭訟確
    定前得以主張個人權益，並避免抗告人自由、婚姻及家庭權
    益遭受難以回復之損害，爰依行政訴訟法第116條第3項規定
    ，聲請停止執行等語。
三、抗告意旨略以：行政法院均先審查「行政處分之執行結果是
    否將立即發生難於回復之損害」後，始審查「停止原處分之
    執行是否於公益有重大影響」或「本案請求在法律上是否顯
    無理由」，此種審查方式實過於形式化，而理應以「保全之
    急迫性」與「本案請求勝訴之蓋然率」作為准否停止執行之
    衡量因素，且彼此間有互補之功能，不應僅以能否金錢賠償
    損失為據。抗告人若遭原處分限期出境，將因無法履行同居
    義務，致婚姻與家庭產生難以回復之損害，且非金錢得以賠
    償其損害，況系爭行政爭訟亦非短期之內得以確定，而原處
    分要求抗告人須於收受處分書後10日內離境，顯見其情形之
    急迫，又原審法院僅以卷證資料即遽認本件無勝訴之可能，
    復未通盤審查上開因素，故原裁定理由顯有違誤云云。
四、本院查：按「原處分或決定之執行，除法律另有規定外，不
    因提起行政訴訟而停止。」、「於行政訴訟起訴前，如原處
    分或決定之執行將發生難於回復之損害，且有急迫情事者，
    行政法院亦得依受處分人或訴願人之聲請，裁定停止執行。
    但於公益有重大影響者，不在此限。」行政訴訟法第116條
    第1項、第3項分別定有明文；而所謂難於回復之損害，係指
    其損害不能回復原狀，或在一般社會通念上，如為執行可認
    達到難以回復之程度等而言。上開規定之立法目的，乃因行
    政機關之處分或決定，在依法撤銷或變更前，具有執行力，
    原則上不因提起行政訴訟而停止執行，若原處分或決定之執
    行，將發生難於回復之損害且情況緊急，非即時由行政法院
    予以處理，則難以救濟，始可裁定停止執行，否則尚難認有
    以行政法院裁定停止執行予以救濟之必要。是得為停止執行
    之共同事由為「原處分或決定之執行，將發生難於回復之損
    害，且有急迫情事者」，即所謂「須有避免難以回復之損害
    ，且有急迫必要性」。而所謂難以回復之損害，係指其損害
    不能回復原狀，或不能以金錢賠償，或在一般社會通念上，
    如為執行可認達到回復困難之程度而言。本件居留事件，抗
    告人遭廢止長期居留許可，並命限期出境之處分，難認原處
    分之執行，有何不能回復或將發生何種難以補償之損害，業
    經原裁定論述甚詳，經核並無違誤。抗告意旨指摘原裁定違
    誤，求予廢棄，難認有理由，應予駁回。
五、據上論結，本件抗告為無理由。依行政訴訟法第104條，民
    事訴訟法第95條、第78條，裁定如主文。
中    華    民    國    98    年    7     月    16    日
                    最高行政法院第六庭
                        審判長法官  吳  明  鴻
                              法官  黃  淑  玲
                              法官  林  茂  權
                              法官  侯  東  昇
                              法官  黃  秋  鴻
以  上  正  本  證  明  與  原  本  無  異
中    華    民    國    98    年    7     月    16    日
                              書記官  吳  玫  瑩


司法院資訊處製作；財團法人民間司法改革基金會備份。
